臺北高等行政法院簡易判決　　　　　　　　　　　　　九十二年度簡字第二○六號
　　原　　　告　忠純貿易股份有限公司
　　代　表　人　甲○○
　　訴訟代理人　乙○○
　　被　　　告　台北市政府衛生局
　　代　表　人　張珩（局長）
　　訴訟代理人　丙○○
右當事人間因食品衛生管理法事件，原告不服台北市政府中華民國九十二年二月六日
府訴字第○九二○三五二○四○○號訴願決定，提起行政訴訟。本院判決如左：
　　主  文
原告之訴駁回。
訴訟費用由原告負擔。
　　事  實
一、事實概要：
    原告代理販售之「日本姬松茸」食品，於民國（下同）九十一年五月三十日在壹
    週刊刊登「日本姬松茸幫您養生　日本姬松茸『岩出一○一株』．．．經動物實
    驗證實具抗腫瘤、降低血糖、降低膽固醇、抗過敏等優良作用．．．服務電話：
    （○二）二五○八─二二五九．．．」等詞句之廣告，經台北縣政府衛生局於九
    十一年六月六日查獲後，以九十一年七月二十四日北衛食字第○九一○○二五八
    六八號函轉被告處理，被告乃以九十一年七月三十一日北市衛七字第○九一四三
    七九九七○○號函移請台北市中山區衛生所查明，該所乃於九十一年八月五日對
    原告委任之代理人乙○○進行訪談，當場製作談話筆錄，並以九十一年八月七日
    北市中衛二字第○九一六○五七九八○○號函檢附前揭談話筆錄及相關資料報請
    被告處理。經被告核認前開宣傳廣告有誇大不實、易生誤解之情形，違反食品衛
    生管理法第十九條第一項規定，乃依同法第三十二條第一項規定，以九十一年八
    月十二日北市衛七字第○九一四四○三九○○○號行政處分書，處以原告新台幣
    （下同）三萬元罰鍰。原告不服提起訴願，經遭駁回，遂向本院提起行政訴訟。
二、兩造聲明：
　(一)原告聲明求為判決：
    訴願決定及原處分均撤銷。
　(二)被告聲明求為判決：
    原告之訴駁回。
三、兩造之陳述：
　(一)原告主張之理由：
    1.原告於九十一年五月三十日在壹週刊刊登代理進口之「日本姬松茸」食品相關
      內容，經被告認定有宣傳廣告、誇大不實。原告在初次調查及訴願時均解釋係
      受原生產商「富士國際有限會社」委託在台發布新聞，內容確為產品新知之傳
      遞而非廣告，另檢視壹週刊所刊載之內容無論是篇幅大小抑或刊載位置，均非
      「一般廣告」刊出之情形。被告及訴願機關以「廣告管理」視之，確有偏頗。
    2.依台內衛字三二七八五七號令，「藥品文獻」不視為廣告管理。而壹週刊所刊
      載之「姬松茸『岩出一○一株』．．．經動物實驗證實具抗腫瘤、降低血糖、
      降低膽固醇、抗過敏等優良作用」等內容經證實確係發表於各醫學雜誌之文獻
      ，亦為訴願機關所不否認，既是「文獻」資料，當不應視為廣告管理。
    3.壹週刊所刊載內容，原告僅表示系爭產品已由日本引進之消息，並未觸及任何
      有關功效之陳述，請判決如原告訴之聲明云云。
　(二)被告主張之理由：
    1.按食品衛生管理法第十九條第一項規定：「對於食品、食品添加物或食品用洗
      潔劑所為之標示、宣傳或廣告，不得有不實、誇張或易生誤解之情形。」第三
      十二條第一項規定：「違反第十九條第一項規定者，處新臺幣三萬元以上十五
      萬元以下罰鍰；一年內再次違反者，並得廢止其營業或工廠登記證照。」
    2.食品衛生管理法第十九條規定：食品之標示、宣傳或廣告，不得有不實、誇張
      或易生誤解之情形，有關引用動物實驗之理論及日本學者著作論述，食品衛生
      管理法並無排除不罰之規定，原告所引用之廣告當屬誇大不實且讓消費者易生
      誤解。若所有食品業者均使用此種方式廣告刺激消費者、誤導消費者購買產品
      ，則對食品衛生之安全，政府機關又如何能把關或管理，且被告已據此從輕處
      分最低罰鍰，請判決如被告答辯之聲明等語。
　　理  由
一、本件被告代表人於訴訟繫屬中由邱淑媞變更為張珩，業已具狀聲明承受訴訟，合
    先明。
二、本件原處分以原告代理販售之「日本姬松茸」食品，於民國（下同）九十一年五
    月三十日在壹週刊刊登「日本姬松茸幫您養生　日本姬松茸『岩出一○一株』．
    ．．經動物實驗證實具抗腫瘤、降低血糖、降低膽固醇、抗過敏等優良作用．．
    ．服務電話：（○二）二五○八─二二五九．．．」等詞句之廣告，認原告前開
    宣傳廣告有誇大不實、易生誤解之情形，違反食品衛生管理法第十九條第一項規
    定，乃依同法第三十二條第一項規定，處以原告三萬元罰鍰。
三、原告不服，起訴意旨略謂其係受原生產商「富士國際有限會社」委託在台發布新
    聞，內容確為產品新知之傳遞而非廣告，就壹週刊所刊載之內容無論是篇幅大小
    抑或刊載位置，均非「一般廣告」刊出之情形，原告僅表示系爭產品已由日本引
    進之消息，並未觸及任何有關功效之陳述，依台內衛字三二七八五七號令，「藥
    品文獻」不視為廣告管理。而壹週刊所刊載之「姬松茸『岩出一○一株』．．．
    經動物實驗證實具抗腫瘤、降低血糖、降低膽固醇、抗過敏等優良作用」等內容
    經證實確係發表於各醫學雜誌之文獻，亦為訴願機關所不否認，既是「文獻」資
    料，當不應視為廣告管理。被告及訴願機關以「廣告管理」視之，確有偏頗，請
    判決如原告訴之聲明云云。
四、按食品衛生管理法第十九條第一項規定：「對於食品、食品添加物或食品用洗潔
    劑所為之標示、宣傳或廣告，不得有不實、誇張或易生誤解之情形。」第三十二
    條第一項規定：「違反第十九條第一項規定者，處新臺幣三萬元以上十五萬元以
    下罰鍰，違反同條第二項規定者，處新臺幣二十萬元以上一百萬元以下罰鍰；一
    年內再次違反者，並得廢止其營業或工廠登記證照；對其違規廣告，並得按次連
    續處罰至其停止刊播為止。」本件原告代理販售之「日本姬松茸」食品，於九十
    一年五月三十日在壹週刊刊登：「日本姬松茸幫您養生　日本姬松茸『岩出一○
    一株』．．．經動物實驗證實具抗腫瘤、降低血糖、降低膽固醇、抗過敏等優良
    作用．．．服務電話：（○二）二五○八─二二五九．．．」等詞句之廣告，有
    台北縣政府衛生局九十一年六月六日廣告監測查報單及系爭產品廣告影本各乙份
    附卷可稽。查系爭產品僅係食品，依首開法條之規定，其所為之標示、宣傳或廣
    告，即不得有不實、誇張或易生誤解之情形，所謂不實、誇張或易生誤解之情形
    ，依行政院衛生署八十八年七月三十一日衛署食字第八八○三七七三五號公告解
    釋：「食品廣告標示詞句涉及虛偽、誇張或醫藥效能之認定表．．．二、詞句未
    涉及醫藥效能但涉及虛偽誇張或易生誤解：(一)涉及生理功能者：例句：增強抵抗
    力。強化細胞功能。．．．改善體質。．．．」，綜觀系爭廣告詞句，其整體所
    傳達之訊息，已足使消費者誤認系爭產品具有其所述功效，實已涉及誇大及易生
    誤解之情形，原告雖謂其僅係引據日本三重大學醫學部伊藤均博士之著作內容，
    發表新聞，並非廣告云云，惟查原告以國外研究報告表示姬松茸具有抗腫瘤、降
    低血糖、降低膽固醇及抗過敏等功能，復指稱已獲得日本專利作為改善人體肝機
    能的優質養生食品等節，均係以研究姬松茸本身所具備之營養素所發表之研究成
    果，該等研究成果及健康概念之推廣，係針對姬松茸本身所具備之功效，並非針
    對就姬松茸經加工後之特定食品，對消費者以商品型態銷售具有明顯營利目的之
    宣傳，原告如確有具體研究報告能證明其所銷售經加工後之特定食品確實具備其
    廣告所宣稱之效果，自應循健康食品管理法之規定，提具相關研究報告報請行政
    院衛生署核准，始得宣稱該等加工食品具有該等功效，否則如特定之加工食品廣
    告以該食品具備之某項成分具備有益健康之效果，大肆宣傳或影射該項產品亦具
    有相同功效，然該項食品是否確實含有有益健康之成分及所含比例多少？有無經
    加工過程而破壞？等情，若無經政府機關或相關公正專業團體檢驗認證，並經核
    准，即易產生誤導消費者而有虛偽、誇張或易生誤解之情形，此即前揭食品衛生
    管理法第十九條第一項規定之立法意旨。原告主張其係在壹週刊發表新聞，並非
    刊登廣告云云，顯係推諉之詞，不足採信。從而，被告處以原告法定最低額三萬
    元罰鍰，並無不法，訴願決定予以維持，亦稱妥適。原告徒執前詞，訴請撤銷，
    為無理由，應予駁回。
五、兩造其餘攻擊防禦方法均與本件判決結果不生影響，故不逐一論述，併此敘明。
據上論結，本件原告之訴為無理由，爰依行政訴訟法第二百三十六條、第一百九十五
條第一項後段、第九十八條第三項前段，判決如主文。
中　　華　　民　　國　　九十三　　　年　　　四　　　月　  　二十七　  　日
                        臺 北 高 等 行 政 法 院   第 七 庭
                                                  法  官  林金本
右為正本係照原本作成。
本件以訴訟事件所涉及之法律見解具有原則性者為限，始得於本判決送達後二十日內
向本院提出上訴狀並表明上訴理由，如已於本判決宣示後送達前提起上訴者，應於判
決送達後二十日內補具上訴理由（均按他造人數附繕本），且經最高行政法院許可後
方得上訴。
中　　華　　民　　國　　九十三　　　年　　　四　　　月  　　二十七　　　日
　　　　　　　　　　　　　　　            　　　　書記官　簡信滇
